臺灣臺南地方法院民事判決　　　　　　　95年度訴字第1704號
原　　　告　己○○
被　　　告　庚○○
　　　　　　甲○○
　　　　　　丙○○
　　　　　　丁○○
兼上三人之
訴訟代理人　戊○○
被　　　告　乙○○
上列當事人間請求履行契約事件，本院於96年3月20日言詞辯論
終結，判決如下：
    主      文
被告應協同原告就附表一所示八筆土地辦理合併登記。
被告應協同原告就就上開八筆土地合併後之土地辦理分割登記，
其分割之方式如附表二及附圖所示。
訴訟費用新臺幣貳萬柒仟壹佰捌拾壹元，由被告甲○○、庚○○
、丙○○、戊○○、丁○○各負擔新臺幣肆仟伍佰參拾元，餘由
被告乙○○負擔。
    事實及理由
一、按訴狀送達後，原告不得將原訴變更或追加他訴。但被告於
　　訴之變更或追加無異議，而為本案之言詞辯論者，視為同意
  　變更或追加。原告起訴原請求被告應將其兩造共有如附表一
    所示6筆土地暨同段544、549、552地號合併登記並協同辦理
    分割登記，嗣訴狀送達後，原告變更聲明如主文所示，被告
    對於原告上開訴之變更並無異議而逕為本案之言詞辯論，依
    首揭規定，即無不合，應予准許。
二、被告庚○○、乙○○經合法通知，未於最後言詞辯論期日到
    庭，核無民事訴訟法第386條各款所列情形，爰依原告之聲
    請，由其一造辯論而為判決。
三、原告起訴主張：兩造共有如附表一所示之8筆土地均相互毗
    鄰，兩造復於民國95年6月17日就上開8筆土地協議合併分割
    ，分割方法為：附表一編號1、2所示2筆土地，及附表一編
    號3至8所示6筆土地，均依北往南方向，按大房、二房、三
    房、四房、五房及六房之順序分為六等份，惟因二房庚○○
    欲將分得之土地與其位在北方之土地相連，遂與大房即原告
    己○○及被告甲○○協議交換土地，由二房分得最北邊之土
    地，故協議後將上開土地分為六等份，依序按二房庚○○、
    大房己○○及甲○○、三房丙○○、四房戊○○、五房丁○○、六房乙○○分得協議分割後之土地，且兩造在地籍圖謄
    本上簽名表示同意按前述方法分割。詎事後被告乙○○不願
    依約履行分割協議，爰依兩造前開分割契約訴請被告履行，
    並聲明如主文所示。
四、被告庚○○、甲○○、丙○○、丁○○、戊○○則以：
　　兩造於95年6月17日當天確有就附表一所示之8筆土地協議分
  　割，當天大原則將土地分為6等分，由北往南，由大房開始
    依序分配，但因被告庚○○另有位在北邊之土地，遂與原告
    己○○商量交換土地，由被告庚○○分在最北邊的土地，分
    割方法就如同原告提出之分割示意圖，被告乙○○當天也有
    同意，所以大家都有簽名等語，並聲明：原告之訴駁回。
五、被告乙○○則以：
　　當初協議的結果，是同意由北往南按共有人應有部分比例來
  　分割，伊也有在地籍圖謄本上面的協議內容簽名，但協議時
    並沒有談到各共有人分配的位置，被告當時提議以抽籤方式
    決定分配位置亦未被採納，且當初協議時沒有談到何時要辦
    理分割，本件亦尚未逾民法土地分割所定之5期限。又現今
    景氣如此低迷，土地價位不高，如再等5年景氣回升後，將
    整筆土地委由土地開發公司開發，經濟效益較高等語。並聲
    明：原告之訴駁回；如受不利之判決，請准供擔保宣告免為
    假執行。
六、本院得心證之理由：
    原告主張兩造共有如附表一所示之8筆土地均相互毗鄰，兩
    造復於民國95年6月17日就上開8筆土地協議合併分割等情，
    業提出附表一所示8筆土地之土地登記謄本、記載95年6月17
    日協議分割內容之地籍圖謄本為證，復為被告所不爭執，堪
    信屬實。原告另主張95年6月17日已就分割方法達成協議，
    兩造同意由北往南方向，按大房、二房、三房、四房、五房
    及六房之順序分為六等份，惟二房庚○○與大房己○○及甲○○商量交互土地，最後達成協議依二房庚○○、大房己○○及甲○○、三房丙○○、四房戊○○、五房丁○○、六房
    乙○○之順序分配土地等情，雖為被告乙○○所否認，並辯
    稱當時並未達成協議云云。惟95年6月17日當天協議分割時
    ，兩造均有在場，未在場者亦有代理人，當天有達成協議分
    割的原則，大原則是由北往南，由大房開始依序分配，每房
    都分得6分之1的土地，但可商量互換，被告庚○○與原告己○○商量交換土地，由被告庚○○分在最北邊的土地，分割
    方法就如同原告提出之分割示意圖，被告乙○○當天在場也
    有同意，所以大家都有簽名等情，業據被告庚○○及被告戊○○於本院審理中陳明在卷，核與原告所述相符。本院復參
    酌原告提出之地籍圖謄本上記載「前後二段均由北往南順位
    分割，與變換前面，6/17」等情，並經原告己○○、被
    告甲○○、丙○○（均由己○○代簽）、被告丁○○、戊○○、乙○○簽名，亦為被告乙○○所不爭執，足認原告主張
    95年6月17日當天已達成合併分割之協議，分割方法係將土
    地分為6等分，由北往南從大房開始分配，但大房與二房互
    換等情，誠屬可信，被告乙○○辯稱當天並未達成分割協議
    ，無足憑採。再被告乙○○另辯稱本件尚未逾5年之分割期
    限云云，然兩造協議分割時，並未約定不能分割之期限，亦
    據被告乙○○於本院自承在卷，兩造既未約定不能分割之期
    限，則原告起訴請求按分割協議履行，自屬有據。本院復依
    職權將兩造上開分割協議交由地政機關繪製複丈成果圖，有
    台南縣麻豆地政事務所繪製之複丈成果圖附卷可參，是原告
    請求依附表二及附圖所示之分割方法履行分割協議，即為可
    採。又共有物之協議分割係以消滅各共有人就共有物之共有
    關係為目的，共有人中之一人或數人提起請求履行協議分割
    契約之訴，其應受判決事項之聲明，應為命兩造依協議分割
    契約所訂分割方法協同辦理分割登記，故原告請求兩造依協
    議分割契約之分割方法協同辦理分割登記，即屬可採。從而
    ，原告依兩造土地分割協議，請求判決如主文所示，為有理
  　由，應予准許。
七、又法院為終局判決時，應依職權為訴訟費用之裁判，民事訴
    訟法第87條第1項定有明文。本件第一審裁判費12,781元、
    地政規費14,400元，共計27,181元，應由敗訴之被告負擔，
    本件訴訟費用額確定如主文第3項所示。
八、被告乙○○雖聲明如受不利判決，願供擔保請准免為假執行
    之宣告，惟因原告並未陳明就其勝訴部分願供擔保請准宣告
    假執行，故被告所為上開聲明，核無必要，爰不另為駁回之
    諭知，併此敘明。
九、據上論結，本件原告之訴為有理由，應依民事訴訟法第385
    條第1項前段、第78條、第87條第1項但書，判決如主文。
中　　華　　民　　國　　96　　年　　3 　　月　　30　　日
                  民事第五庭　法　官　林中如
以上正本證明係照原本作成。
如對本判決上訴，須於判決送達後20日內向本院提出上訴狀。
中　　華　　民　　國　　96　　年　　4 　　月　　2 　　日
                              書記官  凌昇裕
附表一
┌──┬────────┬──┬────┬───────┐
│編號│　　土地坐落　　│地目│使用分區│面積(平方公尺)│
├──┼────────┼──┼────┼───────┤
│ 1  │台南縣六甲鄉民生│建  │商業區  │209.41        │
│　　│段501地號 　　　│    │        │              │
├──┼────────┼──┼────┼───────┤
│ 2  │同上段586地號   │同上│同上    │200.74        │
├──┼────────┼──┼────┼───────┤
│ 3  │同上段545地號   │同上│同上    │63.53         │
├──┼────────┼──┼────┼───────┤
│ 4  │同上段546地號   │同上│同上    │45.82         │
├──┼────────┼──┼────┼───────┤
│ 5  │同上段547地號   │同上│同上    │44.62         │
├──┼────────┼──┼────┼───────┤
│ 6  │同上段548地號   │同上│同上    │64.95         │
├──┼────────┼──┼────┼───────┤
│ 7  │同上段550地號   │同上│同上    │43.42         │
├──┼────────┼──┼────┼───────┤
│ 8  │同上段551地號   │同上│同上    │66.41         │
└──┴────────┴──┴────┴───────┘
附表二
┌───┬─────┬───┬───┬───────────┐
│編號　│　 面積 　│編號　│面積　│協議分割後之所有權人  │
│      │(平方公尺)│      │      │                      │
├───┼─────┼───┼───┼───────────┤
│501-甲│68.35     │545-Ａ│54.80 │被告庚○○單獨所有    │
├───┼─────┼───┼───┼───────────┤
│501-乙│68.36     │545-Ｂ│54.79 │原告己○○及被告甲○○│
│      │          │      │      │按應有部分比例保持共有│
├───┼─────┼───┼───┼───────────┤
│501-丙│68.36     │545-Ｃ│54.79 │被告丙○○單獨所有    │
├───┼─────┼───┼───┼───────────┤
│501-丁│68.36     │545-Ｄ│54.79 │被告戊○○單獨所有    │
├───┼─────┼───┼───┼───────────┤
│501-戊│68.36     │545-Ｅ│54.79 │被告丁○○單獨所有    │
├───┼─────┼───┼───┼───────────┤
│501-己│68.35     │545-Ｆ│54.79 │被告乙○○單獨所有    │
└───┴─────┴───┴───┴───────────┘
